【裁判字號】    98,訴,94
【裁判日期】    980227
【裁判案由】    違反毒品危害防制條例
【裁判全文】
臺灣嘉義地方法院刑事判決                98年度訴字第94號
公  訴  人  臺灣嘉義地方法院檢察署檢察官
被      告  甲○○
                    （現另案於臺灣嘉義監獄執行中）
上列被告因違反毒品危害防制條例案件，經檢察官提起公訴（98
年度毒偵字第18號），被告於準備程序中就被訴事實為有罪之陳
述，經本院合議庭裁定由受命法官改依簡式程序審理，判決如下
：
    主  文
甲○○施用第一級毒品，累犯，處有期徒刑玖月。
    犯罪事實
一、甲○○前因施用毒品案件，經臺灣板橋地方法院裁定送強制
    戒治，於民國92年3 月14日強制戒治執行完畢釋放。又前因
    施用毒品、贓物及違反著作權法等案件，分別經上開法院以
    90年度易字第3667號、91年度訴字第1455號、91年度易字第
    1867號及92年度簡字第33號判決各判處有期徒刑6 月、8 月
    、6 月及5 月確定，上開各罪復經合併定應執行有期徒刑1
    年10月確定，甫於93年9 月2 日假釋出監並付保護管束，並
    於同年10月14日因假釋付保護管束期滿未經撤銷假釋，以已
    執行完畢論。詎其猶不知悔改，竟仍基於施用第一級毒品海
    洛因（以下簡稱海洛因）及第二級毒品安非他命（以下簡稱
    安非他命）之犯意，於97年7 月23日下午某時許，在臺北縣
    新莊市○○街198 號4 樓住處內，以將海洛因及安非他命2
    種毒品同時混合後置於玻璃球內燒烤之方式，施用上揭海洛
    因及安非他命1 次。嗣甲○○因強盜案件未到案執行遭發佈
    通緝，於97年7 月24日21時20分許，為警在臺北縣新莊市○
    ○路與中誠街交岔路口緝獲，經採尿送驗，發現呈嗎啡、安
    非他命陽性反應，始查悉上情。
二、案經臺北縣政府警察局新莊分局報告臺灣板橋地方法院檢察
    署檢察官呈請臺灣高等法院檢察署檢察長令轉臺灣嘉義地方
    法院檢察署檢察官偵查起訴。
    理  由
一、本件係經被告甲○○於準備程序當庭表示認罪，而經本院裁
    定以簡式審判程序加以審理，則依據刑事訴訟法第273 條之
    2 、同法第159 條第2 項之規定，不適用傳聞法則有關限制
    證據能力之相關規定，合先敘明。
二、上揭犯罪事實業據被告甲○○於偵查及本院審理中坦承不諱
    ；又被告於97年7 月24日23時21分許，經警得其同意採尿送
    驗，其結果呈嗎啡、安非他命陽性（按施用海洛因、安非他
    命後，經人體之水解代謝作用，會分別呈嗎啡、安非他命等
    陽性反應）反應等情，有臺灣檢驗科技股份有限公司濫用藥
    物檢驗報告（檢體編號為：DＺ00000000000 號）、應受尿液
    採驗人尿液檢體採集送驗紀錄表、臺北縣政府警察局新莊分
    局轄區列管毒品人口尿液採集送驗及檢體回復報告簽收簿各
    1 份在卷足憑，是被告上揭自白核與事實相符，應堪採信。
    另毒品危害防制條例第20條就施用毒品者，祇於「初犯」及
    「5 年後再犯」2 種情形，有其追訴條件之限制，即須於初
    犯經觀察、勒戒或強制戒治釋放後，5 年內均無施用毒品之
    行為，始能認其前所實施之觀察、勒戒或強制戒治已足遮斷
    毒癮，而得於5 年後再犯時，再予適用初犯之規定，重行觀
    察、勒戒等程序。倘5 年內已經再犯，被依法追訴處罰，縱
    其第3 次（或第3 次以上）施用毒品之時間在初犯釋放5 年
    以後，即與「5 年後再犯」之情形有別，且因已於「5 年內
    再犯」，顯見其再犯率甚高，原實施觀察、勒戒或強制戒治
    ，已無法收其實效，而無5 年戒斷期之存在，自無再經觀察
    、勒戒及強制戒治之必要，應得逕行追訴處罰（最高法院97
    年度第5 次刑事庭會議決議參照）。本件被告前因施用毒品
    案件，經法院裁定令入戒治處所施以強制戒治，嗣因無繼續
    戒治必要，經法院裁定強制戒治，於92年3 月14日強制戒治
    執行完畢釋放，其於釋放後5 年內，於94年9 月3 日起至同
    年10月27日中午止連續施用海洛因多次，及於同年9 月3 日
    起至同年10月26日下午止連續施用安非他命多次，分別經臺
    灣板橋地方法院以95年度訴字第270 號判決各判處有期徒刑
    10月、8 月確定等情，有臺灣高等法院被告前案紀錄表1 份
    附卷可稽。是被告既曾於「5 年內再犯」，且經法院判處罪
    刑確定，揆諸上開說明，本件被告施用海洛因之犯行，雖係
    於其前受強制戒治執行完畢釋放5 年後再犯，仍得依毒品危
    害防制條例第23條第2 項之規定，予以追訴處罰。從而，本
    件事證明確，被告施用第一級毒品海洛因、第二級毒品安非
    他命之犯行，洵堪認定，應依法論科。
三、查海洛因、安非他命分別為毒品危害防制條例第2 條第2 項
    第1 款、第2 款所定之第一級、第二級毒品，核被告甲○○
    所為，係分別犯毒品危害防制條例第10條第1 項之施用第一
    級毒品罪，及同條第2 項之施用第二級毒品罪。被告施用前
    持有海洛因、安非他命之低度行為，應為各該施用之高度行
    為所吸收，均不另論罪。被告以一行為觸犯上開2 罪，應依
    刑法第55條前段之規定，從一重之施用第一級毒品罪處斷。
    另被告又前因施用毒品、贓物及違反著作權法等案件，分別
    經上開法院以90年度易字第3667號、91年度訴字第1455號、
    91年度易字第1867號及92年度簡字第33號判決各判處有期徒
    刑6 月、8 月、6 月及5 月確定，上開各罪復經合併定應執
    行有期徒刑1 年10月確定，甫於93年9 月2 日假釋出監並付
    保護管束，並於93年10月14日因假釋付保護管束期滿未經撤
    銷假釋，以已執行完畢論等情，業如前述，並有上揭前案紀
    錄表附卷足參，其受有期徒刑之執行完畢後5 年內，故意再
    犯本件有期徒刑以上之罪，為累犯，應依刑法第47條第1 項
    之規定加重其刑。爰審酌被告素行非佳，雖被告於本院審理
    中供承：有關毒癮部分，已經藉由美沙酮替代療法治療，僅
    因通緝不敢前往醫院持續治療等語（見本院卷第40頁），並
    提出衛生署臺北醫院診斷證明書1 紙（見本院卷第42頁）為
    證，惟被告自92年間因施用毒品後經強制戒治執行完畢後，
    仍持續施用毒品，業如前述，並經執行徒刑後，猶未知所警
    惕，進而再混合海洛因及安非他命一同施用，足見其並未徹
    底戒除施用毒品，惟念及施用毒品本質上係戕害自身健康之
    行為，尚未嚴重破壞社會秩序或侵害他人權益，及被告坦承
    犯行、犯後態度尚屬良好等一切情狀，量處如主文所示之刑
    ，以資儆懲。
據上論斷，應依刑事訴訟法第273 條之1 第1 項、第299 條第1
項前段，毒品危害防制條例第10條第1 項、第2 項，刑法第11條
前段、第55條前段、第47條第1 項，判決如主文。
本案經檢察官姜智仁到庭執行職務。
中    華    民    國    98    年     2    月    27    日
                  刑事第一庭法  官  張志偉
以上正本證明與原本無異。
如不服本判決應於收受判決後10日內向本院提出上訴書狀，並應
敘述具體理由；其未敘述上訴理由者，應於上訴期間屆滿後20日
內向本院補提理由書（均須按他造當事人之人數附繕本）「切勿
逕送上級法院」。
中    華    民    國    98    年     2    月    27    日
                            書記官  張子涵
附錄法條：
毒品危害防制條例第10條第1 項、第2項
施用第一級毒品者，處6 月以上5 年以下有期徒刑。
施用第二級毒品者，處3 年以下有期徒刑。


司法院資訊處製作；財團法人民間司法改革基金會備份。
